【裁判字號】    96,交訴,135
【裁判日期】    970306
【裁判案由】    公共危險
【裁判全文】
臺灣屏東地方法院刑事判決             96年度交訴字第135號
公  訴  人  臺灣屏東地方法院檢察署檢察官
被      告  乙○○
上列被告因公共危險案件，經檢察官提起公訴（96年度偵字第35
46號），本院判決如下：
    主  文
曹采芸犯肇事致人傷害逃逸罪，處有期徒刑捌月，減為有期徒刑
肆月，如易科罰金，以新臺幣壹仟元折算壹日。
    事  實
一、曹采芸於民國96年1 月9 日上午7 時10分許，駕駛車牌號碼
    7292-FA 號自用小客車，沿屏東縣屏東市○○路由南往北行
    駛，途經該路286 號前，停等紅燈時，適丙○○同向騎乘腳
    踏車而至，擦撞其右後車燈處，以致人車倒地，受有左手第
    4 掌骨骨折及左手遠端撕裂傷之傷害。詎曹采芸於下車察看
    後，明知丙○○已因車禍而受傷，竟以咎在丙○○，並因急
    於趕至高雄市上班，而基於肇事逃逸之犯意，不顧丙○○之
    安危，即逕行駕車離去，既未報警處理，亦未對黃福清施以
    救護。嗣經丙○○之妻黃金連依目擊者提供之車牌號碼報警
    ，始循線查獲。
二、案經屏東縣警察局屏東分局報請臺灣屏東地方法院檢察署檢
    察官偵查起訴。
    理  由
壹、程序方面：
一、按被告以外之人於審判外之言詞或書面陳述，除法律有規定
    者外，不得作為證據，刑事訴訟法第159 條第1 項定有明文
    。被告以外之人（包括證人、鑑定人、被害人、告訴人或共
    同被告等）於審判外之言詞或書面陳述，為所謂傳聞證據，
    由於傳聞證據有悖於法院直接審理及言詞審理之精神，妨害
    當事人之反對詰問權，影響程序正義之實現，除法律有規定
    者（例如同法第159 條2 項、第159 條之1 至第159 條之5
    、第206 條等）外，原則上不具有證據能力。
二、本件被害人丙○○於警詢中所為之陳述，本屬傳聞證據，且
    其於本院審理時所為供述，經核與其於警詢中之陳述一致，
    不符合刑事訴訟法第159 條之2 規定，故其於警詢中所為之
    陳述，並不具有證據能力。又被害人丙○○於偵查中向檢察
    官所為之陳述，已依法具結，且其並未提及檢察官在偵查中
    有不法取供之情形，亦無證據可釋明其所為之陳述有顯不可
    信之情況，其復已於本院審理時出庭接受被告行使反對詰問
    權，依刑事訴訟法第159 條之1 第2 項規定，其於偵查中向
    檢察官所為之陳述，自具有證據能力。至證人即警員鍾洲於
    偵查中向檢察官所為之陳述，則因未經被告行使反對詰問權
    ，而不具有證據能力。
三、本件警製道路交通事故現場圖、道路交通事故調查報告表(一)
    、(二)及財團法人屏東基督教醫院診斷證明書，雖均屬傳聞證
    據，惟公訴人及被告於審判程序均同意以之作為證據，本院
    審酌各該書面陳述之作成，並無受到外力干擾或壓力之情形
    ，認為以之作為證據尚屬適當，則依刑事訴訟法第159 條之
    5 第1項規定，各該書面陳述均具有證據能力。
貳、實體方面：
一、訊據被告曹采芸固不諱言前揭駕車肇事致被害人丙○○受傷
    一節，惟矢口否認有何肇事逃逸犯行，辯稱：伊於肇事後本
    欲報警，惟被害人丙○○表示不用報警，且說不會提出告訴
    ，並同意伊先行離開，伊始駕車離開現場，自難謂伊尚應負
    何肇事逃逸罪責云云，經查：
(一)、被告於前揭時、地駕駛車牌號碼7292-FA 號自用小客車停等
    紅燈時，被害人丙○○騎乘腳踏車自後擦撞其右後車燈處，
    以致人車倒地，受有左手第4 掌骨骨折及左手遠端撕裂傷之
    傷害等情，迭據被告於警詢、檢察官偵查中及本院審理時坦
    承不諱，核與被害人丙○○於檢察官偵查中及本院審理時證
    稱：其確騎乘腳踏車與被告駕駛之自用小客車發生車禍，且
    受有左手無名指骨折及左手中指尾端血管破裂流血等語，大
    致相符，並有警製道路交通事故現場圖、道路交通事故調查
    報告表(一)、(二)、財團法人屏東基督教醫院診斷證明書各1 紙
    及照片10幀附卷可稽，堪信為實在。
(二)、被告雖以前揭情詞置辯，惟被害人丙○○於檢察官偵查中證
    稱：「‧‧‧‧她（指被告）下來就一直罵我怎麼騎車，沒
    有問我傷勢如何，‧‧‧‧我當時人流很多血，沒有人報警
    叫救護車，是路人看到我流很多血載我去醫院。‧‧‧‧（
    我在現場待了）約二十分鐘。‧‧‧‧載我去就醫的那位路
    人有記下她的車牌，他是口頭告訴我的，沒有字條，報警是
    我太太報警的。」又於本院審理時證稱：「她下車罵我，罵
    了約十幾分‧‧‧‧後來說要上班不要跟我囉唆，說我是詐
    騙集團就走了。‧‧‧‧（問：被告在現場罵你？）跟我大
    小聲，跟我爭吵。（問：他要離開時說什麼？）他只說要上
    班沒時間跟我說那麼多，我也沒有叫她不要走。‧‧‧‧（
    問：載你送醫的路人當時開車？）他騎機車載我去的。‧‧
    ‧‧（問：那個路人載你離開現場時，被告是否還在現場？
    ）她已經走了。‧‧‧‧（問：被告說當時她要報警，你說
    不用，是否實在？）她沒有說要報警，她說沒有那麼多時間
    跟我囉嗦（唆），是我說要報警。（問：被告說當時是你要
    她先離開且你有說不會告她，是否實在？）我沒有這樣說。
    」被告於檢察官偵查中則陳稱：「（問：你是否認罪？）不
    認罪，我是車子停車的狀態下告訴人（指被害人丙○○）來
    撞我的，我沒有肇事逃逸，因為我有留在現場。（問：你有
    無等警察來處理？）我有一直問被害人有沒有怎麼樣‧‧‧
    ‧我問傷勢是否要緊，他說不要緊，我才相信他沒有報警，
    也沒有等警察到現場就離開，我離開的時候約三分鐘就打電
    話給我先生，要他去現場處理，他說他到現場沒有看到告訴
    人及告訴人的腳踏車。」顯見被告之所以未報警，充其量僅
    係其研判當時之情況後所作之決定，尚非被害人丙○○對其
    表示不用報警使然。且倘如被告所稱，被害人丙○○當時曾
    承諾不會提出告訴，並同意被告先行離開，衡諸常情，一般
    人殆均會相信其事業已圓滿了結，則被告儘可安心離去，又
    豈有在離開約3 分鐘後再以電話通知其夫前往現場處理之理
    ？依此，被害人丙○○證稱其並未表示不用報警及不會提出
    告訴，亦未同意被告先行離開等語，應屬非虛，堪予採信。
    至證人即被告之夫甲○○於本院審理時證稱：被告在未離開
    肇事現場前，即以電話通知其前往處理，且在伊趕往現場途
    中，被告另告知其業經被害人丙○○同意而先行離開云云，
    既與前述被告於檢察官偵查中所為離開後再通知甲○○前往
    處理之陳述不符，且所謂被害人丙○○同意被告先行離開云
    云，又非證人甲○○所親見親聞，而屬傳聞證據，自均不足
    資以作有利於被告之認定。
(三)、按刑法第185 條之4 之肇事致人死傷逃逸罪，乃為加強救護
    ，減少被害人之死傷，促使駕駛人於肇事後能對被害人即時
    救護，是該罪之成立祇以行為人有駕駛動力交通工具肇事，
    致人死傷而逃逸之事實為已足，不以行為人之肇事有過失，
    或被害人因之成為無自救能力人為必要（最高法院90年度台
    上字第6786號判決意旨參照）。準此，本件車禍經檢察官囑
    託臺灣省高屏澎區車輛行車事故鑑定委員會鑑定結果，認為
    被害人丙○○騎乘腳踏車未注意車前狀況追撞被告之車為肇
    事因素，被告並無肇事因素，固有鑑定意見書在卷可憑，且
    被害人傷在左手掌骨部位，亦未因之成為無自救能力之人，
    但被告既於肇事致被害人丙○○受傷後，不顧其安危逕行駕
    車離去，而未報警處理，亦未施以救護，自難辭肇事致人傷
    害逃逸之罪責。
(四)、綜上所述，本件事證已臻明確，被告所辯，無非事後卸責之
    詞，不足採信，其犯行洵堪認定。
二、核被告所為，係犯刑法第185 條之4 之肇事致人傷害逃逸罪
    。爰審酌被告並無前科紀錄，素行良好，及被害人丙○○所
    受傷勢尚非甚重，亦未因被告未施以救護而導致更惡劣之後
    果，暨被告於犯罪後未能坦承犯行，難謂確有悔改之意等一
    切情狀，量處如主文所示之刑，以示懲儆。又被告犯罪之時
    間在96年4 月24日以前，且所犯不在中華民國九十六年罪犯
    減刑條例所定不予減刑之列，合應依該條例第2 條第1 項第
    3 款規定，減其刑期2 分之1 ，即減為有期徒刑4 月，並諭
    知易科罰金之折算標準。
據上論斷，應依刑事訴訟法第299 條第1 項前段，刑法第185 條
之4 、第41條第1 項前段，中華民國九十六年罪犯減刑條例第2
條第1 項第3 款、第7 條、第9 條，判決如主文。
本案經檢察官鍾俊宏到庭執行職務。
中    華    民    國    97    年    3     月    6     日
                    交通法庭    審判長法  官 吳永宋
                                      法  官 趙家光
                                      法  官 春生
以上正本證明與原本無異。
如不服本判決應於收受本判決送達後10日內向本院提出上訴書狀
，其未敘述上訴理由者，並得於提起上訴後10日內向本院補提理
由書狀（均須按他造當事人之人數附繕本）「切勿逕送上級法院
」。
中    華    民    國    97    年    3     月    6     日
                                     書記官  唐淑嫻
附錄本判決論罪科刑法條：
刑法第185條之4：
駕駛動力交通工具肇事，致人死傷而逃逸者，處6 月以上5 年以
下有期徒刑。


司法院資訊處製作；財團法人民間司法改革基金會備份。
